【裁判字號】    95,訴,40
【裁判日期】    951017
【裁判案由】    損害賠償
【裁判全文】
臺灣高等法院臺中分院民事判決            95年度訴字第40號
原      告  丙○○
訴訟代理人  乙○○
被      告  甲○○
                    （現因另案在臺灣臺中監獄執行中）
上列當事人間因被告詐欺案件，原告提起刑事附帶民事訴訟，請
求侵權行為損害賠償，經本院刑事庭裁定移送民事庭（95年度附
民字第107號），本院於95年10月3日言詞辯論終結，判決如下：
    主  文
被告應給付原告新臺幣188萬元。
訴訟費用由被告負擔。
    事實及理由
一、原告起訴主張：被告甲○○素行不佳，前曾犯駕車肇事逃逸
    、過失致死、恐嚇取財、恐嚇等罪。被告甲○○明知不法犯
    罪集團，經常要求被害人將被詐欺之款項匯入其所使用之人
    頭帳戶，以掩飾其詐欺取財之犯罪所得，並藉此逃避檢警人
    員之追緝，且預見向其取得存摺、提款卡等帳戶資料之人，
    會以其帳戶作為此類詐欺取財之不法所用，竟仍基於幫助詐
    欺取財之不確定故意，容任他人使用其帳戶，以遂行詐騙他
    人財物之犯行，竟因缺錢，乃於民國（下同）92年9月8日上
    午11時許在彰化縣員林鎮員林火車站前將其於 84年5月23日
    向員林西門郵局所申請帳號第00000000000000號之帳戶之存
    摺、提款卡、印章及密碼以新台幣（下同）8000元代價販賣
    給其閱報之刊登廣告之一真實姓名年籍不詳之年約40餘歲之
    「陳先生」，而容任他人作為詐欺取財之工具。嗣該真實姓
    名年籍不詳之「陳先生」取得前開存摺、提款卡、印章及密
    碼後，即與其所屬之犯罪集團成員，共同基於意圖為自己不
    法所有之犯意聯絡，於 92年8月間某日，由該名真實姓名年
    籍不詳之「陳先生」或其所屬犯罪集團成員先寄發信件予原
    告，信件內容謊稱原告中獎，嗣又撥打電話予原告，向原告
    謊稱中獎，獲得高級汽車一部，如欲領取該高級汽車，須先
    匯款繳納稅金，使原告陷於錯誤，於 92年9月8日將188萬元
    匯入被告甲○○前該帳戶內。嗣經原告發現被騙而報警循線
    加以查獲。依民法第 184條之規定，因故意或過失不法侵害
    他人之權利者負損害賠償責任。查本件被告甲○○不法侵害
    原告之事實，業經臺灣臺中地方法院 95年度易字第488號刑
    事判決判處被告有期徒刑6個月，且經本院 95年度上易字第
    599 號刑事判決維持原判。爰依侵權行為法則，求為命被告
    給付188萬元之判決。
二、被告則以：對於上揭事實並不爭執，惟其僅將帳戶提供給別
    人使用，並無其他不法，且亦為受害人，資為抗辯。
三、經查：被告甲○○明知不法犯罪集團，經常要求被害人將被
    詐欺之款項匯入其所使用之人頭帳戶，以掩飾其詐欺取財之
    犯罪所得，並藉此逃避檢警人員之追緝，且預見向其取得存
    摺、提款卡等帳戶資料之人，會以其帳戶作為此類詐欺取財
    之不法所用，竟仍基於幫助詐欺取財之不確定故意，容任他
    人使用其帳戶，以遂行詐騙他人財物之犯行，竟因缺錢，於
    92年9月8日上午11時許在彰化縣員林鎮員林火車站前將其於
    84年5月23日向員林西門郵局所申請帳號第 00000000000000
    號之帳戶之存摺、提款卡、印章及密碼以8000元代價販賣給
    其閱報之刊登廣告之一真實姓名年籍不詳之年約40餘歲之「
    陳先生」，而容任他人作為詐欺取財之工具。嗣該真實姓名
    年籍不詳之「陳先生」取得前開存摺、提款卡、印章及密碼
    後，即與其所屬之犯罪集團成員，於92年 8月間某日，由該
    名真實姓名年籍不詳之「陳先生」或其所屬犯罪集團成員先
    寄發信件予原告丙○○，信件內容謊稱原告丙○○中獎，嗣
    又撥打電話予原告丙○○，向原告丙○○謊稱中獎，獲得高
    級汽車一部，如欲領取該高級汽車，須先匯款繳納稅金，使
    原告丙○○陷於錯誤，於 92年9月8日將188萬元匯入被告甲
    ○○前該帳戶內。又被告甲○○對於上揭事實坦承不諱，核
    與原告丙○○所指訴之情節相符。被告經臺灣臺中地方法院
    95年度易字第488號刑事判決判處有期徒刑6個月，且經本院
    95年度上易字第 599號維持原判決，此亦據本院調閱上開刑
    事案卷查核無誤，原告前開主張堪予採信。而被告甲○○可
    預見買受他人帳戶者，將以該人頭帳戶作為財產上犯罪之用
    ，仍出售其帳戶、存摺、提款卡、印章連同密碼及語音查詢
    密碼，顯有幫助犯罪之不特定故意，對於原告仍應負侵權行
    為之損害賠償責任，其於本院空言伊無其他不法，伊也是被
    害人云云，核無可採。
四、按數人共同不法侵害他人之權利者，連帶負損害賠償責任；
    不能知其中孰為加害人者，亦同。又造意人及幫助人，視為
    共同行為人，民法第 185條第1、2項分別定有明文，本件被
    告甲○○提供人頭帳戶，幫助不詳真實姓名之犯罪集團對原
    告實施詐欺犯罪以為匯款之用，依前開規定應視為行為人，
    從而原告本於侵權行為之法律關係，請求被告甲○○賠償原
    告188萬元，為有理由，應予准許。
五、據上論結：本件原告之訴為有理由，依民事訴訟法第 463條
    、第78條，判決如主文。
中    華    民    國    95    年    10    月    17    日
                    民事第三庭審判長法  官   陳照德
                                    法  官   蔡王金全
                                    法  官   曾謀貴
以上正本係照原本作成。
如對本判決上訴，須於收受判決送達後二十日內向本院提出上訴
書狀，其未表明上訴理由者，應於提出上訴後二十日內向本院提
出上訴理由書 (須按他造人數附具繕本)。
上訴時應提出委任律師為訴訟代理人之委任狀。具有民事訴訟法
第四百六十六條之一第一項但書或第二項之情形為訴訟代理人者
，另應附具律師及格證書及釋明委任人與受任人有該條項所定關
係之釋明文書影本。
                                    書記官   李妍嬅
中    華    民    國    95    年    10    月    17    日
                                                      Ｄ


司法院資訊處製作；財團法人民間司法改革基金會備份。
